【裁判字號】    97,小上,93
【裁判日期】    971126
【裁判案由】    損害賠償
【裁判全文】
臺灣臺中地方法院民事裁定              97年度小上字第93號
上  訴  人  甲○○○○○○
被上訴人    新安東京海上產物保險股份有限公司台中分公司
法定代理人  乙○○
上列當事人間請求損害賠償事件，上訴人對於民國97年10月14日
本院臺中簡易庭97年度中小字第2697號第一審小額民事判決提起
上訴，本院合議庭裁定如下：
    主      文
上訴駁回。
第二審訴訟費用新臺幣壹仟伍佰元由上訴人負擔。
    理      由
一、按對於小額程序之第一審裁判之上訴或抗告，非以其違背法
    令為理由，不得為之。又上訴狀內應記載上訴理由，表明(一)
    原判決所違背之法令及其具體內容。(二)依訴訟資料可認為原
    判決有違背法令之具體事實，民事訴訟法第436條之24第2項
    、第436條之25分別定有明文。又所謂判決有違背法令，乃
    指判決不適用法規或適用不當，亦為同法第468條所明定，
    此亦為小額事件之上訴程序所準用（民事訴訟法第436條之3
    2第2項參照）。再以判決有不適用法規或適用不當為上訴理
    由時，其上訴狀或理由書應有具體之指摘，並揭示該法規之
    條項或內容，若係成文法以外之法則，應揭示該法則之旨趣
    ，倘為司法院解釋或最高法院之判例，則應揭示該判解之字
    號或其內容，如依民事訴訟法第469條所列第1款至第5款理
    由提起上訴時（第6款未準用，參照民事訴訟法第436條之32
    第2項規定），其上訴狀或理由書應揭示合於該條款之事實
    。另因小額事件之上訴程序，並未準用民事訴訟法第469條
    第6款之規定，故不得以判決不備理由或理由矛盾之違背法
    令規定，作為上訴第二審之理由。如上訴人提起上訴，其訴
    狀所載，僅就原審取捨證據任加指摘，並未具體指出原判決
    違背何等法規，其上訴即難認為合法，最高法院著有71年臺
    上字第314號判例意旨足資參照。次按上訴不合法者，第二
    審法院應以裁定駁回之，民事訴訟法第444條第1項前段定有
    明文，且於小額事件之上訴程序亦準用之，此參照民事訴訟
    法第436條之32第2項規定自明。
二、本件上訴人係對小額訴訟之原審判決提起上訴，依其上訴理
    由狀所載上訴意旨略謂：
（一）上訴人駕駛車牌號碼X9-8319號自小客車於內側車道，而
      被上訴人承保之9391-UD自小客車在外側車道，另訴外人
      陳恆聰駕駛車牌號碼B6-7216號自小客車則橫跨內外車道
      之間，故上訴人所駕汽車與被上訴人上承保之汽車，並非
      在同一車道上，原審誤認上訴人因未與前車保持安全距離
      而應負全部過失，顯然有判決違背法令之處。
（二）上訴人所駕汽車與被上訴人上承保之汽車，均靠近車道分
      隔線，而上訴人所駕汽車受損部位為右前角，被上訴人上
      承保之汽車為左後角，且兩車為不同車道，顯然兩車均未
      保持安全間隔所致，而訴外人陳恆聰所駕汽車顯然是變換
      車道過程中未注意後方車輛保持安全距離所致，均是系爭
      行車肇事原因，請將本件交通事故送請台中市區行車事故
      鑑定委員會鑑定，以釐清責任等語
三、按取捨證據認定事實屬於事實審法院之職權，若其認定並不
    違背法令，即不許任意指摘其認定不當，以為上訴理由（最
    高法院28年上字第1515號判例參照）。經查：上訴人前揭理
    由（一）陳述，核屬係就原審取捨證據、認定事實之職權行
    使，指摘其為不當，並未具體表明原審判決係不適用何項法
    規、適用何項法規不當或有民事訴訟法第469條所列第1款至
    第5款之情形，難認對原審判決之如何違背法令已有具體之
    指摘。至於上訴人前揭理由（二）另主張將本件交通事故送
    請鑑定，以釐清責任等語。惟按小額訴訟程序之當事人除有
    因原法院違背法令致未能提出者外，於第二審程序不得提出
    新攻擊或防禦方法，民事訴訟法第436條之28前段定有明文
    ，蓋為貫徹小額程序之簡速性，避免因當事人於上訴程序提
    出新事實及證據而延滯訴訟，小額事件之第二審法院原則上
    應按第一審之訴訟資料，審核其訴訟程序及判決內容有無違
    背法令，當事人於第一審言詞辯論終結前未曾提出之訴訟資
    料，不得再行提出，此為民事訴訟法第436條之28之立法理
    由。本件上訴人於原審並未提出前揭理由（二）之攻擊防禦
    方法，且其未提出該等攻擊防禦方法，並非因原法院有何違
    背法令之情事所致，業經本院核閱原審卷查明屬實，則上訴
    人於本院提出之前開攻擊防禦方法，有違民事訴訟法第436
    條之28規定，本院自無庸加以審酌。綜上所述，本件自不得
    謂已合法表明上訴理由。從而，上訴顯難認為合法，應予駁
    回。
四、依民事訴訟法第436條之32第1項準用同法第436條之19規定
    之結果，小額訴訟程序之第二審法院為訴訟費用之裁判時，
    應確定其訴訟費用額。查本件第二審訴訟費用額確定為新臺
    幣1,500元，爰依前開規定諭知如主文第2項所示。
五、據上論結，本件上訴為不合法，依民事訴訟法第436條之32
    第1項、第2項、第444條第1項、第95條、第78條、第436條
    之19第1項，裁定如主文。
中    華    民    國    97    年    11    月    26    日
                  民事第二庭  審判長法  官  許秀芬
                                    法  官  涂秀玲
                                    法  官  楊國精
正本證明與原本無異。
本裁定不得抗告。
中    華    民    國    97    年    11    月    26    日
                                    書記官


司法院資訊處製作；財團法人民間司法改革基金會備份。
